【裁判字號】    92,財管,51
【裁判日期】    920820
【裁判案由】    指定遺產管理人
【裁判全文】
臺灣臺北地方法院民事裁定                      九十二年度財管字第五一號
      聲  請  人  乙○
右聲請人聲請指定被繼承人甲○○遺產管理人事件，本院裁定如左：
    主  文
指定財政部國有財產局台灣北區辦事處為被繼承人甲○○（男、民國十八年十二月十
日生、國民
路八一巷四○號三樓）之遺產管理人。
准對被繼承人甲○○之繼承人為承認繼承之公示催告。
被繼承人甲○○之大陸地區以外之繼承人，應自前項公示催告最後登載新聞紙之日起
，壹年內承認繼承，其大陸地區之繼承人，應自被繼承人甲○○死亡之日（即民國九
十一年五月九日）起年內以書面向本院為繼承之表示，上述期限屆滿，無繼承人承
認繼承時，被繼承人甲○○之遺產，於清償債權，並交付遺贈物後，如有剩餘即歸屬
國庫。
程序費用由被繼承人甲○○之遺產負擔。
    理      由
一、按繼承開始時，繼承人有無不明，而無親屬會議或親屬會議未於一個月內選定遺
    產管理人者，利害關係人得聲請法院選任遺產管理人，並由法院依公示催告程序
    ，定六個月以上之期限，公告繼承人，命其於期限內承認繼承，民法第一千百七
    十七條、第一千一百七十八條第一項、第二項規定甚明。又「前條第一項之遺產
    事件，除應適用第六十八條之情形外，由繼承人、利害關係人、或檢察官聲請法
    院指定財政部國有財產局為遺產管理人，管理其遺產」，此經台灣地區與大陸地
    區人民關係條例第六十七條之一亦定有明文可佐。
二、本件聲請意旨略以：聲請人為被繼承人甲○○（男、民國十八年十二月十日生、
    國民
    八一巷四○號三樓）之配偶，而為大陸地區之繼承人，聲請人前已依台灣地區與
    大陸地區人民關係條例第六十六條第一項規定，對被繼承人甲○○之遺產表示繼
    承，併經鈞院以九十二年度聲繼字第五八號聲明繼承事件准予備查在案。按被繼
    承人甲○○在台並無其他親屬，茲因聲請人與被繼承人有利害關係，為此依台灣
    地區與大陸地區人民關係條例第六十七條之一聲請指定財政部國有財產局為甲○
    ○之遺產管理人等語。
三、聲請人主張上開事實，業據其提出被繼承人甲○○之除戶謄本、繼承系統表、結
    婚公證書、本院家事法庭通知、財政部台灣省北區國稅局遺產稅完稅證明書、世
    華聯合商業銀行客戶貸款資料查詢、中華民國台灣地區旅行證等件為證，並經本
    院調閱九十二年度聲繼字第五八號聲明繼承事件卷宗查證屬實，堪信為真。茲被
    繼承人甲○○死亡後，在台並無繼承人，且目前可稽其繼承人即聲請人亦全部為
    大陸地區人民，則參酌前述說明，本件聲請人聲請指定財政部國有財產局為被繼
    承人甲○○乙節，即非無據。本院爰循其聲請，指定財政部國有財產局台灣北區
    辦事處為被繼承人甲○○之遺產管理人。
四、末按依卷附華聯合商業銀行客戶貸款資料查詢資料內容，被繼承人甲○○生前雖
    仍積欠前揭銀行新台幣（下同）一百七十六萬九千四百五十三元，但參考卷存財
    政部臺灣省北區國稅局遺產稅完稅證明書所載，被繼承人甲○○生前並未積欠任
    何地價稅、工程受益費、房屋稅，且其遺產包括門牌號碼台北縣新店市○○路八
    一巷四０號三樓之房屋暨座落之土地（核定價額共為八十一萬三千一百八十八元
    ），及於台新銀行、華南銀行、中國國際商業銀行、郵局、台北銀行、合作金庫
    、世華商銀等金融機關之存款共計二萬零五百一十九元，又有中環公司持股共達
    二萬九千股、兆豐金控公司持股三萬八千五百三十七股（核定金額共計一百一十
    萬六千七百三十元），是故被繼承人顯非並無遺產可資管理；又參酌民法第一千
    一百七十七條之立法理由，遺產管理人之指定，旨在維護公益及被繼承人債權人
    之利益，亦非以遺產管理人管理遺產是否有實質利益為考量，是縱認被繼承人甲
    ○○之遺產或屬不豐，然依上說明，本院認為考量上開台灣地區與大陸地區人民
    關係條例第六十七條之一之規定，仍以聲請指定財政部國有財產局台灣北區辦事
    處為被繼承人甲○○之遺產管理人為適當，且應依法為承認繼承之公示催告。
五、爰依非訟事件法第九條，裁定如主文。
中      華      民      國    九十二    年      八      月    二十     日
                                  家事法庭法      官  蕭胤瑮
右為正本係照原本作成。
如對本裁定抗告，須於裁定送達後十日之不變期間內，向本院提出抗告狀。
中      華      民      國    九十二    年      八      月    二十     日
                                          書  記  官  王文心


司法院資訊處製作；財團法人民間司法改革基金會備份。
